【裁判字號】    95,訴,1291
【裁判日期】    951213
【裁判案由】    強盜等
【裁判全文】
臺灣臺南地方法院刑事判決              95年度訴字第1291號
公  訴  人  臺灣臺南地方法院檢察署檢察官戊○○
被      告  乙○○
                    現於臺灣臺南看守所羈押中
選任辯護人  吳健安律師
上列被告因強盜等案件，經檢察官提起公訴（九十五年度偵字第
一二二三五號、第一二三八二號），本院判決如下：
    主  文
乙○○竊盜，處有期徒刑貳月；又攜帶兇器強盜，處有期徒刑柒
年貳月；又攜帶兇器強盜，處有期徒刑柒年肆月；又攜帶兇器強
盜，處有期徒刑柒年陸月，應執行有期徒刑玖年。
    事  實
一、乙○○因積欠友人款項甚久無力償還，竟基於意圖為自己不
    法所有之竊盜故意，先於民國九十五年七月十六日，在臺南
    縣善化鎮○○街第一市場內，徒手竊取甲○○所有，刀刃長
    度約十八公分，寬約七公分、刀柄長十點五公分之菜刀一把
    ，得手後據為己有。乙○○復基於意圖為自己不法所有之強
    盜故意，騎乘車號ＯＳＨ－五九二號重機車，並攜帶其所竊
    得，前開客觀上對人之生命、身體構成威脅，足資為兇器之
    菜刀一把，於九十五年七月二十一日上午五時五十五分許，
    至位於臺南縣善化鎮○○路三八七號之「中日超商」內，以
    其所攜帶之菜刀指向店員丁○○之身體，而以此脅迫方式至
    丁○○不能抗拒之程度，丁○○遂依其指示將店內收銀機內
    新台幣（下同）約一千元現金交予乙○○。乙○○並要求丁○○至店內廁所等候，待其離去後，再行離開。惟丁○○見
    乙○○欲騎車逃逸，旋從廁所內衝出，並抓住乙○○所騎乘
    機車後握把欲阻乙○○逃逸，乙○○見狀仍駕車將乙○○拖
    行約二百公尺之遠，致詹士胤受有全身多處擦傷之傷害（傷
    害部份未據告訴）無力續行而任令乙○○離去。乙○○復另
    行起意，基於意圖為自己不法所有之強盜犯意，於九十五年
    七月二十五日十五時五十三分許，攜帶前開所竊菜刀，至臺
    南縣善化鎮○○路二二之四號「亦富電子遊戲場」內，見該
    遊戲場內僅有店員謝婉琪一人在櫃臺處值班，乃至該櫃臺處
    ，持該菜刀指向店員謝婉琪之身體，以此脅迫方式至謝婉琪
    不能抗拒之程度，而依乙○○指示交付店內收銀機內之現金
    七千二百元予乙○○，乙○○得手後旋駕機車逃逸。乙○○
    再另行起意，基於意圖為自己不法所有之強盜犯意，攜帶上
    揭菜刀，於九十五年七月二十六日上午九時十六分許，至臺
    南縣善化鎮○○路一一五號「富名電子遊戲場」，見該遊戲
    場內僅有店員謝婉琪一人在櫃臺處佇立，旋至該櫃臺處，持
    該菜刀指向店員丙○○之身體，以此脅迫方式至丙○○不能
    抗拒之程度，而依乙○○之指示將店內收銀機內現金七千六
    百元交予乙○○，乙○○得手後即駕機車逃逸，並將上開菜
    刀於不詳地點處丟棄（未據扣案），強盜所得之財物，部分
    用以償還債務，部分則充作家用。嗣經警調閱上開場所監視
    錄影器，循線於九十五年八月十三日拘提乙○○到案，並查
    獲上情。
二、案經臺南縣警察局善化分局報告臺灣臺南地方法院檢察署檢
    察官偵查起訴。
    理  由
一、訊據被告乙○○於本院審理時，均坦承前開犯罪事實；辯護
    意旨則以被告強盜被害人謝婉琪及丙○○時，所實施之脅迫
    手段尚未至被害人謝婉琪及丙○○不能抗拒之程度，故被告
    此部分所為應屬恐嚇取財之範圍而非強盜罪嫌等語。
二、經查：
  (一)被告於九十五年七月十六日，在臺南縣善化鎮○○街第一市
    場內，徒手竊取被害人甲○○所有之菜刀一把等情，業據被
    告於本院審理時供承在卷，核與被害人甲○○於警詢中所述
    失竊過程相符，此部分事實應堪認定。另被告於九十五年七
    月二十一日上午五時五十五分許，至位於臺南縣善化鎮○○
    路三八七號之「中日超商」內，持其所竊得之菜刀強盜被害
    人即店員丁○○所管領之「中日超商」櫃臺內之現金約一千
    元等情，業據被告於本院審理時坦承在卷，核與被害人丁○○於警詢中所述遭強盜過程相符，此部分事實亦堪認定。
  (二)被告於九十五年七月二十五日十五時五十三分許，攜帶前開
    所竊菜刀，至臺南縣善化鎮○○路二二之四號「亦富電子遊
    戲場」內，持刀命被害人即該遊戲場店員謝婉琪交付店內收
    銀機內之現金七千二百元予被告等情，業據被告於本院審理
    時供陳甚明，核與被害人謝婉琪於本院審理時於以證人身分
    具結後證述屬實，此部分事實亦足堪認定。被告於九十五年
    七月二十六日上午九時十六分許，至臺南縣善化鎮○○路一
    一五號「富名電子遊戲場」持刀命被害人即該遊戲場店員丙○○交付店內收銀機內之現金七千六百元予被告等情，業據
    被告於本院審理時自承明確，並經被害人丙○○於本院審理
    時以證人身分具結後證述屬實，此部分事實當可認定。
  (三)被害人謝婉琪於本院審理時到庭證稱：當日僅其一人在店內
    ，而其在櫃臺處值班，被告於當日以欲應徵店員為由進入店
    內後，旋進入櫃臺內，並出示菜刀指向其身體，菜刀距離其
    身體約三十公分，且被告擋住櫃臺出口，其無從離去，因此
    不敢抗拒而依被告指示交付財物等語（參見本院卷第七二頁
    、第七三頁）；被害人丙○○於本院審理時到庭證稱：當日
    僅其一人在店內，並在櫃臺處值班，被告進入店內後，旋至
    其身旁，並出示菜刀置於其左胸旁，菜刀距離其身體不足三
    十公分，且當時被告在其身旁，致其無法離去，因而不敢抗
    拒而依被告指示交付財物等語（參見本院卷第七六頁、第七
    七頁）。是依被害人謝婉琪、丙○○前開證詞以觀，被告持
    刀脅迫被害人謝婉琪、丙○○之際，該二遊戲場內均僅有被
    害人謝婉琪、丙○○單身女子一人，並無旁人可資聲援，且
    被告持菜刀近距離脅迫被害人謝婉琪、丙○○身體，隨時可
    傷害被害人謝婉琪、丙○○，甚或殺害其等生命，況被告站
    立於櫃臺處出口，使被害人謝婉琪、丙○○無從離去以避被
    告之脅迫，足認被告對被害人謝婉琪、丙○○所實施之脅迫
    ，均已達於被害人謝婉琪、丙○○不能抗拒之程度。從而，
    辯護意旨辯稱：被告對被害人謝婉琪、丙○○所施之脅迫，
    尚未達於被害人謝婉琪、丙○○不能抗拒之程度，故被告此
    二部分犯行應屬恐嚇取財而非強盜云云，尚無可採。
  (四)綜上所述，被告竊盜及三次攜帶兇器強盜犯行均已臻明確，
    堪以認定，應依法論科。
二、查被告所持以強盜之菜刀，為被害人甲○○販賣魚貨所用之
    菜刀，刀刃長約十八公分，寬約七公分、刀柄長十點五公分
    等情，業據被害人甲○○於警詢中陳明屬實（參見警卷第二
    一頁），是依該菜刀之型式、材質，客觀上足以對人之生命
    、身體構成威脅，已屬兇器，故核被告所為係犯刑法第三百
    二十條第一項之竊盜罪、刑法第三百三十條第一項之攜帶兇
    器強盜罪（三次）。被告所犯前開四罪，犯意各別、行為互
    異，應予分論併罰。爰審酌被告犯罪動機、手段、目的、所
    得、光天化日之下，恣意進入他人營業處所強盜，惡性非輕
    ，惟考量被告前無犯罪紀錄、犯罪後始終坦承犯行，且亦已
    賠償被害人損害，均與之達成和解，有和解書及收據各三份
    在案可參（參見本院卷第二六頁至第三一頁），足認其犯罪
    後態度良好等一切情狀，分別量處如主文所之刑，並定應執
    行刑，以資懲儆。
據上論斷，應依刑事訴訟法第二百九十九條第一項前段，刑法第
第三百二十條第一項、第三百三十條第一項、第五十一條第五款
，刑法施行法第一條之一，判決如主文。
本案經檢察官戊○○到庭執行職務
中    華    民    國    95    年    12    月    13    日
                            刑事第九庭
                                審判長法  官  楊清安
                                      法  官  朱中和
                                      法  官  卓穎毓
以上正本證明與原本無異。
如不服本判決，應於收受送達後10日內向本院提出上訴書狀（應
附繕本）。
                                      書記官  秦建華
中    華    民    國    95    年    12    月    14    日
附錄法條：
中華民國刑法第320條
意圖為自己或第三人不法之所有，而竊取他人之動產者，為竊盜
罪，處5年以下有期徒刑、拘役或500元以下罰金。
意圖為自己或第三人不法之利益，而竊佔他人之不動產者，依前
項之規定處斷。
前二項之未遂犯罰之。
中華民國刑法第330條
犯強盜罪而有第321條第1項各款情形之一者，處7年以上有期徒
刑。
前項之未遂犯罰之。


司法院資訊處製作；財團法人民間司法改革基金會備份。
